臺灣嘉義地方法院民事小額判決
110年度嘉小字第697號
原      告  鄭莉蓁  
訴訟代理人  鄭文孝  
被      告  江宥筑  
上列當事人間請求損害賠償事件，本院於民國110年8月19日言詞
辯論終結，判決如下：
    主  文
被告應給付原告新台幣（下同）12,473元。
原告其餘之訴駁回。
訴訟費用1,000元，其中125元由被告負擔，餘由原告負擔。
本判決第1項得假執行。但被告如以12,473元為原告預供擔保，
得免為假執行。    
    事實及理由
一、原告主張：被告於109年6月30日上午7時30分許，駕駛車牌
    號碼0000-00號自用小客車（下稱被告車輛）搭載其子簡ＯＯ
    停靠於嘉義縣○○鎮○○路00號前（下稱本件肇事地點），原應
    注意汽車臨時停車時應依車輛順行方向緊靠道路右側，其右
    側前後輪胎外側距離緣石或路面邊緣不得逾60公分，車內乘
    客開啟車門時亦應注意行人及其他車輛，並讓其先行。詎被
    告竟疏未注意及此，於停靠時未緊靠道路右側，且被告車輛
    上乘客簡ＯＯ亦貿然開啟車門，致原告騎乘車牌號碼000-000
    號普通重型機車（下稱原告機車）由東向西自嘉義縣○○鎮○○
    路00號起步直行，與被告車輛右後車門發生碰撞，原告因而
    人車倒地，受有右手、右膝擦傷、頭痛、頸部及手部肌肉拉
    傷、頸椎神經根病變、失眠等傷害。原告因治療本件傷害支
    出醫療費用11,819元，並因被告不法侵害致身心痛苦不已，
    爰依侵權行為之法律關係提起本訴，請求被告賠償原告支出
    之醫療費用11,819元及所受非財產上損害88,181元等語，並
    聲明：被告應給付原告100,000元（本院卷第161頁）。
二、被告則辯以：被告於上開時地將被告車輛靠右並打方向燈停
    靠於本件肇事地點，簡ＯＯ要於被告車輛右側下車開啟車門時
    ，原告突騎乘機車於被告車輛右側經過，原告未注意車前狀
    況並採取必要安全措施，亦為本件車禍之肇事次因。另原告
    主張因本件車禍受有頭痛及神經根病變等傷害，惟據原告於
    109年11月29日於嘉義縣警察局民雄分局大林分駐所進行和
    解協商時所提出之佛教慈濟醫療財團法人大林慈濟醫院（下
    稱大林慈濟醫院）醫療診斷證明書，其上記載原告之傷勢僅
    有四肢擦傷，故原告主張神經根病變應非本件車禍所造成之
    傷害等語，並聲明：原告之訴及假執行之聲請均駁回；如受
    不利判決，願供擔保請准宣告免為假執行。
三、得心證之理由：
㈠、按因故意或過失，不法侵害他人之權利者，負損害賠償責任
    ；汽車、機車或其他非依軌道行駛之動力車輛，在使用中加
    損害於他人者，駕駛人應賠償因此所生之損害；不法侵害他
    人之身體或健康者，對於被害人因此喪失或減少勞動能力或
    增加生活上之需要時，應負損害賠償責任；不法侵害他人之
    身體、健康、名譽、自由、信用、隱私、貞操，或不法侵害
    其他人格法益而情節重大者，被害人雖非財產上之損害，亦
    得請求賠償相當之金額。民法第184條第1項前段、第191條
    之2前段、第193條第1項、第195條第1項前段分別定有明文
    。原告主張被告對原告有前揭侵權行為，致原告受有右手、
    右膝擦傷等情，為被告所不爭執，堪信為真實，是被告應就
    原告因本件事故所受損害負賠償責任。至於原告另主張其因
    本件事故，受有頭痛、頸部及手部肌肉拉傷、頸椎神經根病
    變、失眠等傷害部分，為被告所否認，自應由原告就此有利
    於己之事實負舉證責任。查原告雖提出大林慈濟醫院109年1
    2月1日醫療診斷證明書（下稱系爭診斷證明書）為證（本院
    卷第62頁），然原告於本件事故發生當時急診時，所受之傷
    害為右手、右膝擦傷、腰部及右膝挫傷等情，有大林慈濟醫
    院109年6月30日、109年7月14日診斷證明書可稽（本院卷第
    61頁），原告於警詢時亦稱受傷部位為右手及右腳有擦傷等
    語（本院卷第46頁），並無任何頭部、頸部等位置受傷之紀
    錄。況系爭診斷證明書醫囑欄係記載「病患自述於民國109
    年6月30日早上車禍後…」等語，尚難僅以原告於就醫時之自
    述，即認定其所患之頭痛、頸部及手部肌肉拉傷、頸椎神經
    根病變、失眠係因本件事故所致。
㈡、茲就原告請求部分，分述如下：
１、醫療費用11,819元：
　　原告主張其因本件事故，受有醫療費用11,819元之損失，為
    被告所不爭執（本院卷第162頁），是原告此部分之請求，
    為有理由。
２、精神慰撫金88,181元：
　　按慰撫金之賠償，其核給之標準固與財產上損害之計算不同
    ，然非不可斟酌雙方身分資力與加害程度，及其他各種情形
    核定相當之數額。又民法第195條第1項雖規定不法侵害他人
    之身體、健康者，得請求賠償相當金額之非財產上之損害，
    惟所謂相當，除斟酌雙方身分資力外，尤應兼顧加害程度與
    其身體、健康影響是否重大以為斷（最高法院89年度台上字
    第1952號裁判意旨參照）。原告因被告前揭侵權行為而受有
    前揭傷害，其精神上受有相當之痛苦，可堪認定。經審酌兩
    造之身分、地位、經濟能力（有兩造稅務電子閘門財產所得
    調件明細表《因屬個人隱私，僅予參酌，不予揭露》可參）、
    被告侵害行為情節、原告受有本件傷害之程度及其精神所受
    打擊之程度等一切情狀，認原告請求之慰撫金88,181元，尚
    嫌過高，應核減為6,000元。
㈢、綜上，原告所受之損害金額共計17,819元。
四、按損害之發生或擴大，被害人與有過失者，法院得減輕賠償
    金額，或免除之；重大之損害原因，為債務人所不及知，而
    被害人不預促其注意或怠於避免或減少損害者，為與有過失
    ；前二項之規定，於被害人之代理人或使用人與有過失者，
    準用之，民法第217條定有明文。該項規定之目的，在謀求
    加害人與被害人間之公平，故在裁判上法院得以職權減輕或
    免除之。本件依事故資料（本院卷第33至83頁）可知，本件
    事故係被告駕駛被告車輛，於路旁停車後，後座乘客簡ＯＯ未
    依2段式開啟右後車門，且未注意右後有無來車，適原告騎
    乘原告機車，由路旁停車之右側超車時，未保持半公尺以上
    之間隔超過，致與被告車輛發生碰撞所致，交通部公路總局
    嘉義區監理所嘉雲區車輛行車事故鑑定會嘉雲區0000000案
    鑑定意見亦同此結論，有前揭鑑定意見書可佐（本院卷第96
    至98頁）。是本院審酌相關卷證資料，斟酌雙方過失程度及
    原因力之強弱，認原告及被告各應負擔30%、70%之過失責任
    。是依前揭說明，本件事故適用過失相抵規定後，原告得請
    求之金額為12,473元（計算式為：17,819元×0.7＝12,473元
    ，元以下四捨五入）。
五、從而，原告基於侵權行為之法律關係，請求被告給付12,473
    元，為有理由，應予准許。逾此部分，則無理由，應予駁回
    。
六、本件係適用小額程序所為被告部分敗訴之判決，依民事訴訟
    法第436條之20規定，應職權宣告假執行，並依同法第436條
    之23準用第436條第2項，適用同法第392條第2項規定，依被
    告聲請宣告被告如預供擔保，得免為假執行。
七、本件訴訟費用確定為第一審裁判費1,000元，依民事訴訟法
    第79條規定，其中125元由被告負擔，餘由原告負擔。
中　　華　　民　　國　　110 　年　　9 　　月　　 2　　日
                        臺灣嘉義地方法院嘉義簡易庭
                                  法　官　陳美利
以上正本係照原本作成。
如不服本判決，應於送達後20日內向本庭（嘉義市○○路000○0
號）提出上訴狀並表明上訴理由，如於本判決宣示後送達前提起
上訴者，應於判決送達後20日內補提上訴理由書（均須按他造當
事人之人數附繕本）。如委任律師提起上訴者，應一併繳納上訴
審裁判費。
對於小額程序之第一審判決之上訴，非以其違背法令之理由，不
得為之。且上訴狀內應記載表明（一）原判決所違背之法令及其
具體內容。（二）依訴訟資料可認為原判決有違背法令之具體事
實者。
中　　華　　民　　國　　110 　年　　9 　　月　　 2　　日
                                  書記官  林金福